【裁判字號】    89,台上,5578
【裁判日期】    890921
【裁判案由】    盜匪
【裁判全文】
最高法院刑事判決                              八十九年度台上字第五五七八號
    上  訴  人  台灣高等法院台中分院檢察署檢察官
    上 訴人 即
    被      告  乙○○
    選任辯護人  許漢鄰律師
    上 訴人 即
    被      告  甲○○
    被      告  丙○○
右上訴人等因被告乙○○等盜匪案件，不服台灣高等法院台中分院中華民國八十九年
七月五日第二審更審判決（八十八年度上更(二)字第三五二號，起訴案號：台灣南投地
方法院檢察署八十六年度偵字第五四○七、五五○○、五七七○號），提起上訴，本
院判決如左：
    主  文
原判決撤銷，發回台灣高等法院台中分院。
    理  由
本件原判決撤銷第一審論處上訴人即被告乙○○、甲○○及被告丙○○共同連續強盜
罪刑部分之判決，改判依牽連及想像競合關係，從一重論處被告三人共同連續意圖為
自己不法之所有，以強暴致使不能抗拒而取他人之物罪刑，及被告丙○○未經許可無
故製造彈藥罪刑，固非無見。
惟查：(一)原判決於事實欄內既認定被告丙○○自民國八十六年七月間起，基於概括之
犯意，在南投縣集集鎮大石巷十七之一號其住所頂樓之小閣樓內，以銼刀等物，連續
將玩具手槍改造為可發射子彈，具殺害力之手槍，共改造四五手槍三把（槍枝管制編
號為0000000000號、0000000000號及0000000000號
）。並連續製造具有殺傷力之八‧五釐米子彈二顆及四‧五釐米子彈四顆，及將練習
用之手榴彈改造成具殺傷力之手榴彈三顆，並未經許可，無故持有。且於理由內亦
明被告丙○○係多次改造槍、彈，顯係基於概括犯意，為連續犯。但於判決主文竟未
諭知連續犯，其判決主文與事實及理由顯然矛盾，自屬違背法令。(二)原判決之犯罪事
實二６，認定被害人陳維國被搶現金新台幣（下同）一萬三千元及金項鍊一條（二兩
五錢），但理由欄被害人陳維國則自承被搶金項鍊二兩約一萬五千元、手錶價值約一
萬八千元及現金一萬三千元。另事實二８認定被害人楊麗雲被搶現金一萬元、手錶一
只、呼叫器一只，但於理由欄被害人楊麗雲則表示只被搶呼叫器一只及手錶一只，並
未有現金一萬元被搶之指述，而主文亦依此比例發還，自有未洽。又原判決事實欄二
８認定被害人林鄒美玉被強取之財物，與原判決附表一記載之內容不符（如戒指、手
鍊之數目等），亦有詳加調查之必要。(三)原判決事實欄二５係認定被告丙○○、「阿
鳴」分持五四手槍，上訴人乙○○持短刀行搶，但於理由欄被害人林丙貞竟指稱「當
時係遭二男一女，男的持槍、手榴彈、女的持刀闖入……」，前後所指持之刀械並不
相同，判決理由自屬矛盾。(四)按懲治盜匪條例第五條第一項第一款之罪，須以被害人
致使不能抗拒為構成要件，本件判決被告等就事實二４、５之犯行，原判決於事實欄
並未明被害人等有因被告等之行為造成致使不能抗拒之情形，則原判決於理由欄認
定該二項犯罪事實構成該罪，自失所依據。(五)原判決事實欄二１認定上訴人乙○○等
係在南投市○○路四十六巷黃海清住處，強取被害人黃海清財物，惟理由中引述被
害人黃海清之指述在南投市○○路通力國寶四六六巷九樓被劫，則原判決認定之犯罪
地點不一，亦有究明之必要。檢察官及上訴人乙○○、甲○○上訴意旨分別執以指摘
原判決不當，非無理由，應認仍有發回更審之原因。
據上論結，應依刑事訴訟法第三百九十七條、第四百零一條，判決如主文。
中      華      民      國    八十九    年      九      月    二十一    日
                              最高法院刑事第二庭
                                  審判長法官  莊  來  成
                                        法官  呂  潮  澤
                                        法官  白  文  漳
                                        法官  蘇  振  堂
                                        法官  劉  敬  一
      右正本證明與原本無異
                                              書  記  官
中      華      民      國    八十九    年      九      月    二十七    日


司法院資訊處製作；財團法人民間司法改革基金會備份。
